臺灣板橋地方法院刑事判決　　　　　　　　　　　　　　九十三年度訴字第七一號
　　公　訴　人　臺灣板橋地方法院檢察署檢察官
　　被　　　告　丙○○
 　 選任辯護人　張獻村　律師
右列被告等因毒品危害防條例案件，經檢察官提起公訴（九十二年度偵字第四二四八
號），本院判決如左：
    主  文
丙○○明知為禁藥而寄藏，處有期徒刑肆月，如易科罰金，以參佰元折算壹日。
扣案之鹽酸麻黃素肆拾陸袋（毛重壹佰零壹點壹陸公斤、淨重玖拾陸點伍陸公斤），
均沒收。
    事  實
一、丙○○前曾於民國六十九年間因犯賭博罪，經臺灣臺北地方法院判處有期徒刑六
    月確定，於七十年五月八日易科罰金執行完畢；復於七十九年間因犯偽造文書罪
    ，經本院以七十九年度易字第一二三三號判處有期徒刑八月，於八十年八月八日
    確定，嗣於八十年減刑為有期徒刑三月十五日，於八十年九月十九日易科罰金執
    行完畢（未構成本件累犯）。
二、丙○○明知鹽酸麻黃素為製造安非他命之先驅原料，且如未經核准輸入，即屬禁
    藥，竟於九十一年三月十六日十七時時許，受丁○○之請託，將丁○○（綽號二
    哥或大哥，業已發布通緝，到案後另行審結）於稍早即九十一年三月十六日下午
    某時，將摻雜放置有安非他命半成品，即製造安非他命之先驅原料鹽酸麻黃素之
    「金門天王貢糖」十箱，自金門以國內航空貨運快遞運送至台灣本島，再由不知
    情之超峰貨運公司以貨運卡車之方式，寄送至臺北縣板橋市○○路○段二三九號
    四川大樓八樓之一乙○○（綽號二寶，業已發布通緝，到案號另行審結）租處。
    同日十六時五十分許，上開十大箱藏有鹽酸麻黃素之「金門天王貢糖」十箱送達
    四川大樓一樓，由乙○○、甲○○（綽號眼鏡仔，業經臺灣臺中地方法院以九年
    度訴字第一二二五號判處有期徒刑八年六月，經提起上訴，由臺灣高等法院臺中
    分院以九十一年度上訴字第一七九三號撤銷原判決，判處有期徒刑八年六月，嗣
    經提起上訴，目前由最高法院審理中）及另二名姓名年籍不詳之成年男子等四人
    ，共同將上開十箱貢糖搬到四川大樓八樓之一乙○○租處，取出以「金門天王貢
    糖」塑膠袋包裝之鹽酸麻黃素四十六袋（毛重一百零一點一六公斤、淨重九十六
    點五六公斤），重新打包改裝成四大箱後，由乙○○駕駛車牌號碼九Ｃ─四四
    三號銀色廂型車，甲○○則騎乘機車尾隨在後押車，載運至臺北縣中和市○○
    路旁土地公廟之計程車排班處附近，將箱型車連同車上搭載之四大箱鹽酸麻黃素
    一併交給丁○○，丁○○並要約丙○○於同日即九十一年三月十六日十八時許，
    在橋和路旁土地公廟之計程車排班處等候，丙○○見丁○○駕車前來，即坐上丁○○之廂型車，一同返回臺北縣永和市○○路七○二巷七號四樓丙○○住處，丙○○明知上開四箱「金門天王貢糖」內之鹽酸麻黃素係未經核准輸入之禁藥，竟
    受託寄藏上開四箱鹽酸麻黃素，並與丁○○合力將四箱鹽酸麻黃素搬至上址住處
    藏置於臥房內。嗣於九十一年三月十七日十一時五十分許，在上址為法務部調查
    局中部地區機動組查獲，當場扣得鹽酸麻黃素四箱（四十六袋，毛重一百零一點
    一六公斤、淨重九十六點五六公斤）。
二、案經法務部調查局中部地區機動工作組移送臺灣臺中地方法院檢察署檢察官呈請
    臺灣高等法院檢察署檢察長核准令轉臺灣板橋地方法院檢察署檢察官偵查起訴。
    理  由
壹、被告丙○○寄藏禁藥部分：
一、訊據被告丙○○固坦承於九十一年三月十六日十八時許受被告丁○○之託，將該
    四大箱貢糖寄放於上址住處之事實，惟矢口否認有寄藏禁藥之犯行，辯稱：伊不
    知該四大箱貢糖裡面係鹽酸麻黃素云云。經查：
（一）被告丙○○於本院審理時供承：「（檢察官問：丁○○有打開四箱中的其中一
      箱，有拿裡面的東西給你看？）是的。我有看到裡面的東西。就是一塊、一塊
      的米黃色的東西，我沒有注意去聞到什麼味道。（辯護人問：剛才你說丁○○
      對你有恩。究係何恩？）就是我跟同事有爭執，他幫我排解。（辯護人問：丁○○在何處打開東西讓你看箱子裡面的東西？）在我家打開箱子讓我看面的東
      西。（審判長問：當時丁○○藥寄放東西，你有無問是什麼東西？）他沒有說
      ，我也沒有問，是因為搬運的時候很重，我才問他。」（均參見本院九十三年
      五月二十五日審判筆錄第三十二頁至第三十三頁、第三十六頁）；又被告於九
      十二年八月六日偵訊時供承：「（檢察官問：丁○○寄放何物？）貢糖，他有
      打開其中一箱給我看，裡面有好幾包貢糖，每包貢糖裡面，沒有包裝紙，是一
      條一條的貢糖，他打開後封起來之後，我就將它放在房間床上」。惟於本院審
      理時旋改稱：「這個紙箱外面沒有寫字，是打開之後裡面才有寫金門貢糖。」
      （均參見臺灣板橋地方法院檢察署九十二年度偵字第四二四八號偵查卷第三十
      九頁背面、本院九十三年五月二十五日審判筆錄第三十六頁），然被告丙○○
      既然看過箱內之物係以何包裝及有無書寫字樣，但卻對其描述其前後不一，且
      被告丙○○又將其所謂『貢糖』之食品置於房間內，而非將之放置於客廳或其
      他處所，依一般客觀合理之第三人理應不會將長六十或七十公分，寬四十五公
      分，高四十公分之食品共四大箱，從一樓搬運至四樓之臥室內，是被告丙○○
      顯對於該四大箱內之物係用以製造安非他命之先驅原料，當無不知之理。
（二）被告丙○○所使用之門號九一四六六三一二號行動電話於九十一年三月十
      七日十三時四十一分許與被告丁○○所使用之門號九一四六七二九七號行
      動電話通話時，被告丙○○曾向被告丁○○提問說：「（被告丙○○問：我媽
      說怎麼會有那種東西！）丁○○答：你說人家寄放一下而已」有九十一年三月
      十七日九一四六七二九七號通訊監察譯文表一份附卷可按（參見臺灣臺中
      地方法院檢察署九十一年度偵字第五一八六號偵查卷第三十一頁）。
（三）法務部調查局中部地區機動工作組，於被告丙○○住處所扣得之四十六袋（毛
      重一百零一點一六公斤、淨重九十六點五六公斤）物品，經送法務部調查局
      檢驗結果，係鹽酸麻黃素，為製造甲基安非他命之先驅原料等情，有法務部調
      查局九十一年四月十八日調科壹字第九一二三一二七號檢驗通知書乙
      紙在卷足考（參見臺灣臺中地方法院檢察署九十一年度偵字第九二二一號偵查
      卷第十五頁），並有鹽酸麻黃素四箱扣案可證。
（四）第按鹽酸麻黃素（Ephedrine）正確法定名稱為麻黃，因其可轉製成為甲基
      安非他命等毒品，為避免合法製造使用之麻黃，流於非法製造毒品，是行政
      院於八十八年十二月八日依「管制藥品管理條例」第三條第二項之規定，以行
      政院臺八八衛字第四四五一號公告列為第四級管制藥品原料藥，且毒品危害
      防制條例亦於九十三年一月九日修正時將之列為毒品先驅原料。該藥品如係未
      經核准自製造或輸入者，則屬藥事法第二十條第一款規定之偽藥或第二十二
      條第二款之禁藥。有行政院衛生署管制藥品管理局九十三年五月六日管證字第
      九三０００四一六０號函在卷。上開四箱鹽酸麻黃素並無核准輸入文號，顯係
      未經核准而由丁○○等人自輸入，應屬禁藥無訛。被告丙○○所辯，不知該
      四大箱貢糖裡面係鹽酸麻黃素乙節，純係事後卸責之詞，不足採信。被告丙○○寄藏禁藥之犯行，事證已明，洵堪認定。
二、核被告丙○○受託保管並藏置鹽酸麻黃素之行為，係犯藥事法第八十三條第一項
    寄藏禁藥罪。公訴人認被告丙○○亦涉運送禁藥犯行，容係誤載，附此敘明。查
    被告丙○○為本件行為後，藥事法已於九十三年四月二十一日修正公布，其中修
    正後之第八十三條第一項之法定刑係由「五年以下有期徒刑，得併科新臺幣十萬
    元以下罰金」修正為「七年以下有期徒刑，得併科新臺幣五百萬元以下罰金」，
    經新舊法比較之結果，自以修正前之藥事法第八十三條第一項之規定較有利於被
    告，依刑法第二條第一項但書規定，應適用舊法處斷，併予敘明。爰審酌被告丙○○寄藏鉅量鹽酸麻黃素，數量非微，助長毒品之氾濫，危害國人及社會至鉅，
    本應重懲，惟念其素行尚佳，並深具悔意，犯後態度尚可，及其尚未製成毒品流
    入市面，未擴大危害之範圍情形等一切情狀，量處如主文所示之刑，並諭知易科
    罰金之折算標準。
三、扣案之鹽酸麻黃素四十六袋（毛重一百零一點一六公斤、淨重九十六點五六公
    斤）等物，為違禁物，不問屬於犯人與否，應依刑法第三十八條第一項第一款規
    定宣告沒收。
貳、被告丙○○製造、販賣第二級毒品部分：
一、公訴意旨略以：被告丙○○與被告丁○○（綽號二哥或大哥）、被告乙○○（綽
    號二寶）及另案被告甲○○（綽號眼鏡仔，業經臺灣臺中地方法院以九十一年度
    訴字第一二二五號判處有期徒刑八年六月，經提起上訴，由臺灣高等法院臺中分
    院以九十一年度上訴字第一七九三號將原判決撤銷，改判有期徒刑八年六月，嗣
    經提起上訴，現由最高法院審理中）等人，意圖牟利，共同基於製造及販賣第二
    級毒品安非他命之概括犯意聯絡及行為分擔，於九十年八、九月間，由甲○○出
    面，以新台幣（下同）十一萬元之代價，在台北市○○○路與長春路交岔路口處
    ，向年籍不詳、綽號「阿青」的男子，購入一公斤固態劣質安非他命後，共同在
    台北縣中和市○○路七二六之六號七樓五室、甲○○租住處，利用事先向年籍不
    詳者購置之器材、設備，加以改良成優質之安非他命，藉以販賣圖利，嗣於九十
    一年三月十六日夜間二十時許，在台北縣中和市○○路七二六之六號七樓五室，
    為法務部調查局中部地區機動組查獲，當場扣得：已加工完成純度百分之一安非
    他命一包（淨重四二一點九公克）、純度百分之五五點○七安非他命二包（淨重
    共一五七點○三公克）、純度百分之七三點五四安非他命一包（淨重五點八三公
    克）製造安非他命原料藥麻黃素粉末一包（淨重○點五五公克）、含殘留海洛因
    及安非他命之磅秤二只、塑膠勺子二支，與加工製造之器材設備：即含殘留安非
    他命之過濾器四只、小型三角過濾器二只、結晶盤一只、紅色塑膠漏空器皿一只
    、白色塑膠漏空器皿一只、塑膠鏟子一支、攪拌勺子一支、塑膠手套一雙、吸水
    宣紙三張，與無殘留毒品之器材設備即過濾器一只、添加劑ＰＰＵＮ一瓶、乙醇
    一瓶、添加物桂花香料一瓶、咖啡因一瓶、添加物碳酸水素一瓶、添加物ＮＡＯ
    Ｈ一瓶、紅色色素一瓶、試紙二盒、試管六支、濾紙一包、溫度計三支、吸食器
    一組、磅秤二只、研磨器一部、添加物活性炭一瓶、安非他命添加物一瓶、過濾
    器軟木塞六只、小型封口機一台、封口機二台、真空馬達一部、升壓器一部、大
    型封口機一台、天平秤一台、天平法碼一盒、安非他命分裝罐十二罐、夾藏安非
    他命用香菸空盒一組、大小夾鏈袋一包、包裝袋一包、綠色塑膠漏空器皿二只、
    紅色塑膠漏空器皿一只、白色塑膠漏空器皿一只、塑膠漏空勺子一只、塑膠濾網
    一只、吸水宣紙一卷、結晶盆五只等物，因認被告丙○○涉有毒品危害防制條例
    第四條第二項之製造、販賣第二級毒品罪嫌。
二、按犯罪事實應依證據認定之，無證據不得認定犯罪事實；又不能證明被告犯罪者
    ，應諭知無罪之判決，刑事訴訟法第一百五十四條第二項、第三百零一條第一項
    分別定有明文；又認定不利於被告之事實，須依積極證據，苟積極證據不足為不
    利於被告事實之認定時，即應為有利於被告之認定，更不必有何有利之證據（最
    高法院七十六年台上字第四九八六號、三十年上字第八一六號判例意旨參照）。
    另按刑事訴訟法上所謂認定犯罪事實之證據，係指足以認定被告確有犯罪行為之
    積極證據而言，該項證據自須適合於被告犯罪事實之認定，始得採為斷罪資料（
    最高法院三十年上字第八一六號判例、最高法院二十九年上字第三一０五號判例
    參照）。若證據資料在經驗科學上或論理法則上尚有對被告較為有利之存疑，而
    無從依其他客觀方法排除此項合理之可疑，即不得以此資料作為斷罪之基礎。又
    刑事訴訟制度受「倘有懷疑，則從被告之利益為解釋」、「被告應被推定為無罪
    」之原則所支配，故得為訴訟上之證明者，無論為直接或間接證據，須客觀上於
    一般人均不致有所懷疑，而達於確信之程度者，始可據為有罪之認定，倘其證明
    尚未達於「確信」之程度，而有合理可疑存在時，即難據以為被告不利認定，換
    言之，在法律判斷上，即不能為被告有罪之認定。
三、公訴人認被告丙○○涉有右開犯行，係以另案被告甲○○於偵訊中之自白、法務
    部調查局中部地區機動組毒品案扣押物明細表一份、台灣高等法院台中分院九十
    一年度上訴字第一七九三號判決書一紙，為主要論據。訊據被告丙○○堅決否認
    有製造、販賣安非他命之行為。經查：
（一）證人甲○○九十一年三月十六日二十時被查獲時，並未曾供述與丙○○有共同
      製造或販責安非他命之犯意連絡；且甲○○於本院審理時亦證述：「（辯護人
      問：丙○○知不知道你買上述的安非他命及製作工具？）我不認識他，他怎會
      知道（辯護人問：丙○○是否到過臺北縣中和市○○路七二六之六號住處？）
      我和他不認識，他怎會去過我那裡。（辯護人問：在橋和路現場有無見過丙○○？）沒有」。證人甲○○於整個製造、販賣第二級毒品過程中扮演重要角色
      ，此類型犯罪模式相當重視共犯間之互信關係，倘若被告丙○○有參與其中，
      證人甲○○理應知情並供出。
（二）又法務部調查局中部地區機動工作組查獲海洛因、安非他命及製造毒品之器具
      ，皆在證人甲○○位於臺北縣中和市○○路七二六之六號七樓五室當場扣得，
      並非在被告丙○○住處查獲；雖認被告丙○○有寄藏禁藥（係指鹽酸麻黃素部
      分）之事實，亦難進而推論其有製造、販賣安非他命之行為，並據以認定被告
      丙○○有共同製造、販賣安非他命之犯行。
（三）更且，證人甲○○因本案被查獲後，由臺灣台中地方法院檢察署檢察官提起公
      訴，經臺灣臺中地方法院以九十一年度訴字第一二二五號判處甲○○持有第一
      級毒品、販賣第二級毒品，應執行有期徒刑八年六月，經甲○○提起上訴，臺
      灣高等法院以九十一年度上訴字第一七九三號判決亦為相同之認定，並未論及
      甲○○與被告丙○○有共同販賣或製作之犯行，業經本院調臺灣高等法院九十
      一年度上訴字第一七九三號歷審卷查閱無訛，是被告丙○○與證人甲○○間就
      製造、販賣第二級毒品安非他命部分，難認有共犯關係。
（四）綜上所述，被告丙○○並無參與製造、販賣安非他命之主觀犯意及客觀事實甚
      明，此外，復查無其他積極證據足證被告丙○○有何公訴人所指製造、販賣安
      非他命之犯行，揆諸首揭說明，此部分不能證明被告丙○○犯罪，自應為無罪
      之諭知，惟公訴意旨認此部分與被告丙○○前揭論罪科刑之明知為禁藥而寄藏
      犯行，具有方法結果之牽連犯之裁判上一罪關係，不另為無罪之諭知，併此說
      明。
據上論結，應依刑事訴訟法第二百九十九條第一項前段，修正前藥事法第八十三條第
一項，刑法第十一條前段、第二條第一項但書、第四十一條第一項、第三十八條第一
項第一款、罰金罰鍰提高標準條例第二條，判決如主文。
本案經檢察官陳銘祥到庭執行職務。
中      華      民      國    九十三    年      六      月     十五     日
                                臺灣板橋地方法院刑事第二庭
                                    審判長法  官  高奕驤
                                          法  官  黃若美
                                          法  官  潘翠雪
右正本證明與原本無異。
如不服本判決，應於判決送達後十日內向本院提出上訴狀（應附繕本），上訴於臺灣
高等法院。
                                          書記官  江文彬
中　　　華　　　民　　　國　　九十三　　年　　　六　　　月　　 十六 　　日
附錄本案論罪科刑法條全文：
藥事法第八十三條
明知為偽藥或禁藥，而販賣、供應、調劑、運送、寄藏、牙保、轉讓或意圖販賣而陳
列者，處五年以下有期徒刑，得併科新台幣十萬元以下罰金。
犯前項之罪，因而致人於死者，處七年以上有期徒刑，致重傷者，處一年以上七年以
下有期徒刑。
因過失犯第一項之罪者，處一年以下有期徒刑、拘役或新台幣十萬元以下罰金。
第一項之未遂犯罰之。
